【裁判字號】    98,消債抗,72
【裁判日期】    980430
【裁判案由】    更生事件之抗告
【裁判全文】
臺灣臺南地方法院民事裁定            98年度消債抗字第72號
抗  告  人  甲○○
上列抗告人因消費者債務清理條例事件聲請更生，對於中華民國
98年2 月6 日本院97年度消債更字第1466號裁定提起抗告，本院
裁定如下：
    主  文
抗告駁回。
抗告程序費用新臺幣壹仟元由抗告人負擔。
    理  由
一、抗告意旨略以：
  (一)原審指摘抗告人以胞妹名義向台灣土地銀行貸款之金額僅餘
    本金新臺幣（下同）181,446 元，借款期間至民國100 年3
    月屆至，係以此諉卸其依誠信原則應履行清償債務之責任，
    然抗告人已提出匯款紀錄證明抗告人係實際貸款人及繳款人
    ，至於該筆貸款雖只剩2年即可屆期，但並不影響抗告人有
    不能清償債務之情形。
  (二)抗告人母親年事已高工作不易尋找，故無工作所得，但勞工
    保險一直投保於餐飲職業工會，原審逕依抗告人母親有投保
    事實即認有工作所得，而難認其有不能維持生活有受抗告人
    扶養之必要。另抗告人父親雖有租賃所得及不動產，但其罹
    有口腔疾病，子女3 人支付其生活費用應屬常情。目前弟、
    妹均已成年且已婚，工作收入均雖較抗告人為佳，然其亦各
    自有債務負擔，非如原審所指摘非不能負擔較多之扶養費用
    。基此抗告人每月為母親支出扶養費為3,220元（9,660÷3
    ＝3,220）。
  (三)原審計算抗告人月薪薪資僅以97年10月至12月之薪資計算，
    現今因受經濟不景氣影響，每月薪資僅約28,000元，扣除個
    人生活費9,829 元、土地銀行貸款7,000 元、母親扶養費3,
    220 元後，可支配者僅餘8,120 元，無法清償元大商業銀行
    （下稱元大銀行）提出之每月應償款項10,052元。爰提起抗
    告，請求廢棄原裁定，准予抗告人更生之聲請等語。
二、按債務人不能清償債務或有不能清償之虞者，得依本條例所
    定更生或清算程序，清理其債務，消費者債務清理條例第3
    條定有明文。又聲請更生或清算不合程式或不備其他要件者
    ，法院應以裁定駁回之，但其情形可以補正者，法院應定期
    間先命補正，復為同條例第8條所明定。
三、抗告人甲○○於本件更生聲請前，曾以書面向最大債權銀行
    元大銀行請求協商債務清償方案，並表明共同協商之意旨。
    嗣雙方於前置協商程序中，元大銀行提出之債務清償方案為
    債務人每月繳款11,053元，共分180 期，利率2%清償，惟抗
    告人表示僅能月繳7,500 元，因而無法成立協商。嗣抗告人
    於本件更生聲請程序中，再次與元大銀行協商債務清償方案
    ，元大銀行提出之債務清償方案為抗告人每月繳款10,052元
    （180 期，利率0%），惟抗告人表示僅能月繳7,500 元，因
    之仍無法成立協商，有前置協商不成立通知書、前置協商申
    請人財產及收支狀況說明書及各該債權人之民事陳報狀附於
    原審卷可稽，堪信為真實。
四、經查：
  (一)抗告人胞妹李桂如前曾借貸抗告人35萬元作為移民署審查抗
    告人資力之用，李桂如既有能力借款予抗告人，堪認其應有
    相當資力，應無向台灣土地銀行借貸之必要，且抗告人於原
    審提出台灣土地銀行活期儲蓄存摺內頁影本及借據1紙，應
    可堪認抗告人確為該筆借款之實際借款人。
  (二)抗告人父親96年度有租賃所得6,000元，名下有現值2,278,
    612元之不動產，有稅務電子閘門財產所得調件明細表附於
    原審卷可查，抗告人父親有一定資產，難認其有不能維持生
    活而有受抗告人扶養之必要。另受扶養人平日生活依附於扶
    養義務人，因此生活開支應不若扶養義務人，經本院參酌97
    年綜合所得稅受扶養人每人免稅額82,000元計算每人每月基
    本生活所需約6,900元為適當。然抗告人母親扶養義務應由
    扶養義務人共同分擔（共三人），準此，本院認抗告人為其
    母親支出每月基本生活費用共計2, 300元計算為已足。
  (三)抗告人之財產為債權總擔保，應以抗告人年度總所得作為抗
    告人償債能力之基準。第查：
    1.抗告人97年3月至98年2月間薪資收入369,376元、年終獎
      金25,050元，有統義玻璃工業股份有限公司薪資表1份在
      卷可稽，平均每月薪資應為32,868元（369,376÷12＋25,
      050÷12＝32,868）。
    2.成年人每人每月基本生活費以97年度內政部公告最低生活
      費標準每人每月9,829元，有歷年最低生活費一覽表附於
      原審卷足佐，惟上開生活費標準係按照政府公布最近一年
      平均每人消費支出（包含食品費、衣著鞋襪費、房租水電
      費、家居管理費、醫療保健費、交通通訊費、娛樂教育費
      及雜項支出）百分之60訂定。本院採認9,829元之數額係
      考量抗告人處於經濟困頓之際，不應再有往常般消費行為
      ，而應以維持最低基本生活支出為基準，因此以平均消費
      支出之百分之60所得之數額作為最低基本生活支出應屬適
      當。
    3.綜上，抗告人每月收入32,868元扣除個人最低生活費9,82
      9元、台灣土地銀行貸款7,000元、扶養費2,300元後，賸
      餘13,739元，並非不能履行債權銀行元大銀行提出債務清
      償方案每月償還10,052元。抗告人應有能力與各債權人達
      成分期償還之協議，抗告人捨此不為，並主張其不能清償
      債務云云，自不足採。
五、本件抗告人既無不能清償之情形，已與首揭消費者債務清理
    條例所定得聲請更生程序以清理債務之要件不符，顯然其聲
    請更生即屬要件不備，且無從補正。從而，原裁定駁回其更
    生之聲請，理由雖與本院有所不同，然其結論並無不合。抗
    告意旨仍指摘原裁定不當，求予廢棄另為裁定，為無理由，
    應予駁回。
六、據上論結，本件抗告為無理由，依消費者債務清理條例第15
    條，民事訴訟法第495條之1第1項、第449條第1項、第95條
    、第78條，裁定如主文。
中    華    民    國    98    年    4     月    30    日
                  民事第三庭  審判長法  官  高榮宏
                                    法  官  林福來
                                    法  官  黃莉莉
以上正本證明與原本無異。
本裁定不得再抗告。
中    華    民    國    98    年    4     月    30    日
                                    書記官  陳著振


司法院資訊處製作；財團法人民間司法改革基金會備份。
